【裁判字號】    97,財管,6
【裁判日期】    970605
【裁判案由】    指定遺產管理人
【裁判全文】
臺灣宜蘭地方法院民事裁定               97年度財管字第6號
聲  請  人  甲○○
非訟代理人  林世超律師
上列聲請人聲請選任遺產管理人事件，本院裁定如下：
    主      文
選任宜蘭縣政府為被繼承人乙○○（女，日據時期萬延元年參月
拾日生，大正十三年八月十日死亡，生前最後住所：臺北州宜蘭
郡頭圍庄三抱竹字打馬煙參拾壹番地）之遺產管理人。
准對被繼承人乙○○之繼承人為承認繼承之公示催告。
被繼承人乙○○之繼承人，應自前項公示催告最後登載新聞紙之
日起八個月內承認繼承，上述期限屆滿，無繼承人承認繼承時，
被繼承人乙○○之遺產，於清償債權並交付遺贈物後，如有剩餘
即歸屬國庫。
程序費用由被繼承人乙○○之遺產負擔。
    理      由
一、按繼承開始時，繼承人之有無不明，而無親屬會議或親屬會
    議未於一個月內選定遺產管理人者，利害關係人得聲請法院
    選任遺產管理人，並由法院依公示催告程序，定六個月以上
    之期限，公告繼承人，命其於期限內承認繼承，民法第1177
    條、第1178條規定甚明。
二、本件聲請意旨略以：乙○○於日據時期大正十三年八月十日
    （即民國13年8月10日）死亡，遺有頭城鎮○○○○段13、
    14、24、25、26、850地號等土地之持分；經查乙○○之戶
    籍謄本記事欄註明為「絕戶」，而乙○○之配偶劉湯於大正
    十一年九月二十六日死亡，上開土地迄今無人出面辦理繼承
    登記，而由宜蘭縣政府為其管理機關；乙○○是否仍有其他
    得為繼承之人不明，且無親屬會議選定遺產管理人；聲請人
    為上開多筆土地之共有人，自屬利害關係人，為使土地能順
    利分割，爰依法聲請為乙○○選任遺產管理人，並准對乙○
    ○之繼承人為公示催告等語。
三、前揭事實，業據聲請人提出被繼承人之繼承系統表1件、日
    據時期戶籍謄本2件、土地登記第二類謄本6件為證，聲請人
    之主張，應堪信為真實。從而，聲請人本於利害關係人之身
    分聲請為被繼承人乙○○選任遺產管理人自有理由，應予准
    許。而前開土地登記第二類謄本6件記載，被繼承人乙○○
    共有之上開6筆土地，權利範圍均為四分之一，因「未辦理
    繼承登記」、「94年8月1日列冊管理」，而管理機關為宜蘭
    縣政府，本院因認由宜蘭縣政府管理上開6筆土地之持分應
    屬適當。爰准聲請人所請，選任宜蘭縣政府為乙○○之遺產
    管理人，並依公示催告程序，定八個月之期限，公告不明之
    繼承人於期限內承認繼承。
四、依非訟事件法第21條第2項、民事訴訟法第78條，裁定如主
    文。
中    華    民    國    97    年    6     月    5     日
                  臺灣宜蘭地方法院家事法庭
                      法  官  周健忠
以上正本與原本無異。
如不服本裁定，應於裁定送達後10日內向本院提出抗告狀（應附
繕本）。
中    華    民    國    97    年    6     月    5     日
                      書記官  姚國華


司法院資訊處製作；財團法人民間司法改革基金會備份。
